【裁判字號】    98,上訴,699
【裁判日期】    980730
【裁判案由】    毒品危害防制條例
【裁判全文】
臺灣高等法院臺南分院刑事判決         98年度上訴字第699號
上  訴  人
即  被  告  甲○○
上列上訴人因毒品危害防制條例案件，不服臺灣臺南地方法院98
年度訴緝字第30號中華民國98年5月18日第一審判決（起訴案號
：臺灣臺南地方法院檢察署97年度毒偵字第1181號），提起上訴
，本院判決如下：
    主  文
上訴駁回。
    事  實
一、甲○○曾於民國（下同）88年間因施用毒品案件，經臺灣臺
    南地方法院以88年度毒聲字第394號裁定送觀察、勒戒後，
    認無繼續施用毒品傾向，於88年4月22日釋放出所，由臺灣
    臺南地方法院檢察署檢察官以88年度偵字第585號為不起訴
    處分確定；復於同年間因施用毒品案件，經原審法院以88年
    度毒聲字第3749號裁定送觀察、勒戒後，認有繼續施用毒品
    傾向，再經原審法院以89年度毒聲字第40號裁定送戒治處所
    施以強制戒治，嗣因戒治成效良好，經原審法院以89年度毒
    聲字第1565號裁定停止戒治，所餘期間付保護管束，於90年
    1月14日保護管束期滿未經撤銷，強制戒治視為執行完畢；
    再於92年間因施用毒品案件，經原審法院以92年度毒聲字第
    1404號裁定送觀察、勒戒後，認有繼續施用毒品傾向，再經
    原審法院裁定送戒治處所施以強制戒治，嗣於93年1月9日因
    法律修正而報結。上開92年間施用毒品案件，另由同署檢察
    官偵查起訴，經原審法院以92年度訴字第926號判決判處有
    期徒刑1年10月確定；又其前於91年間因搶奪案件，經原審
    法院以92年度訴字第120號判決判處有期徒刑9月確定；復於
    93年間因竊盜案件，經原審法院以93年度易字第204號判決
    判處有期徒刑9月確定，嗣上開各案經原審法院以93年度聲
    字第1042號裁定應執行有期徒刑2年確定，於95年10月20 日
    縮短刑期假釋出監，並於96年2月12日縮刑期滿執行完畢。
二、詎甲○○猶不知悔改，於強制戒治執行完畢釋放後，復基於
    施用第一級毒品海洛因之犯意，於97年4月25日17時許，在
    其位於高雄市鼓山區○○○路711巷2弄3號住處，將海洛因
    加水稀釋後以針筒注射之方式，施用第一級毒品海洛因1次
    。嗣於同年月28日11時50分許，因形跡可疑，為警在臺南縣
    西港鄉竹林村11號成功國小前盤查，扣得第一級毒品海洛因
    1 包（驗前淨重0.019公克、驗後淨重0.01公克），並經其
    同意採尿送驗後呈嗎啡之陽性反應，始知上情。
三、案經臺南縣警察局佳里分局報請臺灣臺南地方法院檢察署檢
    察官偵查起訴。
    理  由
一、本案上訴人即被告甲○○所犯係毒品危害防制條例第10條第
    1項之罪，非死刑、無期徒刑或最輕本刑有期徒刑三年以上
    之罪，亦非高等法院管轄第一審案件，且被告就被訴事實為
    有罪之陳述，經原審告知被告簡式審判程序之旨，並聽取檢
    察官、被告之意見後，原審合議庭裁定進行簡式審判程序，
    復於本院審理時，亦為認罪，亦經當事人均同意適用簡式審
    判程序，是本案之證據調查，依刑事訴訟法第２７３條之２
    規定，不受同法第１５９條第１項、第１６１條之２、第１
    ６１條之３、第１６３條之１及第１６４條至第１７０條規
    定之限制，即不適用傳聞法則有關限制證據能力之相關規定
    ，合先敘明。
二、訊據上訴人即被告甲○○對於上揭事實，迭次於警詢、偵查
    中、原審及本院審理時均坦承不諱（見警卷第2至5頁、偵卷
    第10至11頁、原審訴緝卷第43頁背面、本院卷98年7月23日
    審判筆錄），且被告為警查獲時採尿送驗結果呈嗎啡（即海
    洛因水解後之反應）陽性反應，有正修科技大學超微量研究
    科技中心97年5月16日R00-0000-000號檢驗報告1紙在卷可稽
    （見偵卷第13頁）。又扣案之白色粉末1包（驗前淨重0.019
    公克、驗後淨重0.01公克），經送高雄市凱旋醫院檢驗結果
    ，確呈海洛因之陽性反應，亦有該院97年5月26日高市凱醫
    驗字第7124號濫用藥物成品檢驗鑑定書1紙在卷可稽（見原
    審訴字卷第20頁），上述鑑驗結果，均係檢驗機關本於專業
    知識及以精密儀器或科學檢驗方法所得之結論，自可憑信。
    此外，復有臺南縣警察局佳里分局尿液送驗對照表1份及查
    獲照片5幀在卷可證（見警卷第12至15頁），足見被告自白
    核與事實相符，堪以採信。
三、按毒品危害防制條例於92年7 月9 日修正公布，自93年1 月
    9 日施行，其中第20條、第23條將施用毒品之刑事處遇程序
    ，區分為「初犯」、「5 年內再犯」、「5 年後再犯」，而
    依立法理由觀之，僅限於「初犯」、「5 年後再犯」，始應
    先經觀察、勒戒或強制戒治程序，倘被告於5 年內已再犯，
    經依法追訴處罰，縱其第三次（或第三次以上）再度施用毒
    品之時間，在初犯經觀察、勒戒或強制戒治執行完畢釋放5
    年以後，已不合於「5 年後再犯」之規定，且因已於「5 年
    內再犯」，顯見其再犯率甚高，原實施觀察、勒戒或強制戒
    治，已無法收其實效，即應依該條例第10條處罰。至於第三
    次（或第三次以上）施用毒品之時間，是否宜有期間限制？
    以多久為適宜？則分屬刑事政策、專門醫學範圍，非審判機
    關所能決定，有待循立法途徑解決（最高法院95年度第7 次
    及97年度第5 次刑事庭會議決議參照）。查被告前於88年間
    因施用毒品案件，經原審法院以88年度毒聲字第394號裁定
    送觀察、勒戒後，認無繼續施用毒品傾向，於88年4月22日
    釋放出所，由臺灣臺南地方法院檢察署檢察官以88年度偵字
    第585號為不起訴處分確定；復於同年間因施用毒品案件，
    經原審法院以88年度毒聲字第3749號裁定送觀察、勒戒後，
    認有繼續施用毒品傾向，再經原審法院以89年度毒聲字第40
    號裁定送戒治處所施以強制戒治，嗣因戒治成效良好，經原
    審法院以89年度毒聲字第1565號裁定停止戒治，所餘期間付
    保護管束，於90年1月14日保護管束期滿未經撤銷，強制戒
    治視為執行完畢；再於92年間因施用毒品案件，經原審法院
    以92年度毒聲字第1404號裁定送觀察、勒戒後，認有繼續施
    用毒品傾向，再經原審法院裁定送戒治處所施以強制戒治，
    嗣於93年1月9日因法律修正而報結等情，有臺灣高等法院被
    告前案紀錄表1份在卷可參。是被告於觀察、勒戒及強制戒
    治執行完畢釋放後，5年內已再犯施用毒品案件，經法院判
    處罪刑確定，則其再犯本件施用毒品案件，即非屬該條例第
    20條第3項所稱「5年後再犯」之情形，檢察官自應依法追訴
    。從而，本件事證明確，被告犯行洵堪認定。
四、查海洛因屬毒品危害防制條例第2 條第2 項第1 款所稱之第
    一級毒品，不得持有、施用，被告竟持以施用，核上訴人即
    被告所為，係犯同條例第10條第1項之施用第一級毒品罪。
    其施用前持有海洛因之低度行為，應為施用之高度行為所吸
    收，不另論罪。又被告前於91年間因搶奪案件，經原審法院
    以92年度訴字第120號判決判處有期徒刑9月確定；復於92年
    間因施用毒品案件，經原審法院以92年度訴字第926號判決
    判處有期徒刑1年10月確定；再於93年間因竊盜案件，經原
    審法院以93年度易字第204號判決判處有期徒刑9月確定，嗣
    上開各案經原審法院以93年度聲字第1042號裁定應執行有期
    徒刑2年確定，於95年10月20日縮短刑期假釋出監，並於96
    年2 月12日縮刑期滿執行完畢，此有臺灣高等法院被告前案
    紀錄表1份在卷可按，其受徒刑之執行完畢，5年以內故意再
    犯有期徒刑以上之本罪，為累犯，依法應加重其刑。
五、原審以被告罪證明確，因以適用毒品危害防制條例第10條第
    1項、第18條第1項前段，刑法第11 條前段、第47條第1項等
    規定，並審酌被告素行非佳，經觀察、勒戒及強制戒治後，
    仍未能戒除毒癮，顯見其無戒毒悔改之意，惟念其施用毒品
    乃自戕行為及其犯罪後坦承犯行，已具悔意之犯後態度，並
    兼衡其智識程度、生活狀況等一切情狀，量處有期徒刑十月
    。並說明扣案之海洛因1包（驗後淨重0.01公克），為第一
    級毒品；而包裝袋內之海洛因無論依何種方式分離，包裝袋
    內均會有極微量之海洛因殘留而無法析離，應併依毒品危害
    防制條例第18條第1項前段規定，沒收銷燬之（最高法院95
    年度台上字第3739號、第7354號判決參照）。至前開因鑑驗
    而耗損之海洛因0.009公克部分，因顯已滅失，爰不另為沒
    收銷燬之諭知。另被告所有供施用海洛因所用之針筒1支，
    未據扣案，且經其丟棄之情，復為被告供述在卷（見原審訴
    字卷第43頁背面），茲以針筒屬易碎之物，既經丟棄，衡情
    應已滅失，自無庸為沒收之諭知。本院經核原判決認事用法
    俱無不合，量刑亦屬妥適，被告上訴意旨以渠自偵查至審理
    ，皆無隱瞞，亦無避重就輕，並配合偵辦，實有悔意之心，
    應從輕量刑，然原審無視該情形，而予以量處較重之行刑，
    而指摘原判決不當。惟揆諸前述，原判決就指摘各情已詳為
    審酌，被告上訴為無理由，應予駁回。
據上論斷，應依刑事訴訟法第368條，判決如主文。
本案經檢察官江守權到庭執行職務。
中    華    民    國    98    年    7     月    30    日
                  刑事第五庭    審判長法  官  楊明章
                                      法  官  戴勝利
                                      法  官  楊子莊
以上正本證明與原本無異。
如不服本判決應於收受送達後10日內向本院提出上訴書狀，其未
敘述上訴理由者，並得於提起上訴後10日內向本院補提理由書（
均須按他造當事人之人數附繕本）「切勿逕送上級法院」。
                                      書記官  李珍鳳
中    華    民    國    98    年    7     月    30    日
附錄本案論罪科刑法條全文
毒品危害防制條例第10條第1項：
施用第一級毒品者，處 6 月以上 5 年以下有期徒刑。


司法院資訊處製作；財團法人民間司法改革基金會備份。
